臺灣橋頭地方法院刑事判決　
111年度交簡上字第88號
上  訴  人  臺灣橋頭地方檢察署檢察官
被      告  陳嘉鴻


上列上訴人因被告過失傷害案件，不服本院111年度交簡字第543
號中華民國111年4月22日第一審刑事簡易判決（聲請簡易判決處
刑書案號：110 年度偵字第16614號），提起上訴，本院管轄之
第二審合議庭判決如下：
    主  文
原判決撤銷。
陳嘉鴻犯過失傷害罪，處拘役貳拾伍日，如易科罰金，以新臺幣
壹仟元折算壹日。　
    理  由
一、程序事項：刑事訴訟法第348條規定已於民國110年6月16日
    公布，同年月18日生效施行，依同法第455條之1第3項規定
    ，此條規定在對於簡易判決不服上訴於管轄第二審地方法院
    合議庭時，亦有準用。而本案是於111年6月10日才繫屬本院
    合議庭，並非刑事訴訟法施行法第7條之13所規定仍適用修
    正前規定之案件，故應適用修正後刑事訴訟法第348條之規
    定，先予說明。又修正後刑事訴訟法第348條第3項規定：「
    上訴得明示僅就判決之刑、沒收或保安處分一部為之」，而
    其立法理由指出：「為尊重當事人設定攻防之範圍，並減輕
    上訴審審理之負擔，容許上訴權人僅針對刑、沒收或保安處
    分一部提起上訴，其未表明上訴之認定犯罪事實部分，則不
    在第二審之審判範圍。如為數罪併罰之案件，亦得僅針對各
    罪之刑、沒收、保安處分或對併罰所定之應執行刑、沒收、
    保安處分，提起上訴，其效力不及於原審所認定之各犯罪事
    實，此部分犯罪事實不在上訴審審查範圍」。故依據現行法
    律的規定，科刑事項已可不隨同其犯罪事實而單獨成為上訴
    之標的，且於上訴人明示僅就科刑事項上訴時，第二審法院
    即不再就原審法院所認定之犯罪事實為審查，而應以原審法
    院所認定之犯罪事實，作為論認原審量刑妥適與否的判斷基
    礎。本件上訴人即臺灣橋頭地方檢察署檢察官於本院審判程
    序中，已明示只對原審之科刑事項提起上訴，至於原審所為
    之其他判決內容，則不在其上訴範圍（見交簡上卷第136頁
    ）。依據前述說明，本院僅就原審判決量刑妥適與否進行審
    理，至於原審判決其他部分，則非本院審查範圍，先予說明
    。
二、本案據以審查量刑妥適與否之原審所認定之犯罪事實、所犯
    罪名：
　㈠犯罪事實：陳嘉鴻於110年5月1日上午4時35分許，駕駛車牌
    號碼000-0000號自用小客車，沿高雄市○○區○○路由南往北行
    駛第二快車道，行經該路段與○○路之交岔路口時，本應注意
    車前狀況，並隨時採取必要之安全措施，且後車與前車之間
    應保持隨時可以煞停之距離，而依當時客觀情形，並無不能
    注意之情狀，竟疏未注意上開事項，適羅○○駕駛車牌號碼000
    -0000號自用小客車沿同車道行駛在前，遭陳嘉鴻小客車由
    後追撞，致羅○○受有左肩扭挫傷之傷害。
　㈡所犯罪名：核被告陳嘉鴻所為，係犯刑法第284條前段之過失
    傷害罪。
三、刑罰減輕事由：
　　被告於本件交通事故發生後，員警據報前往現場處理時，在
    場並當場承認為肇事人乙情，有高雄市政府警察局道路交通
    事故肇事人自首情形紀錄表在卷可證（見交簡上卷第85頁）
    。其在有偵查權限之員警前往現場處理前，員警既不知犯罪
    人為何人，仍屬未發覺之罪，而被告對於該未發覺之罪，坦
    承其係行為人，自首並接受裁判，爰依刑法第62條前段之規
    定減輕其刑。
四、上訴論斷的理由：
　㈠臺灣橋頭地方檢察署檢察官上訴意旨略以：被告雖坦承犯行
    ，但迄今並未填補告訴人羅○○所受之損害，且於調解程序屢
    次未到場，犯後態度不佳，原審判決量刑過輕等語。惟按關
    於刑之量定，係實體法上賦予法院得為自由裁量之事項，倘
    其未有逾越法律所規定之範圍，或濫用其權限，即不得任意
    指摘為違法。且在同一犯罪事實與情節，如別無其他加重或
    減輕之原因，下級審量定之刑，亦無過重或失輕之不當情形
    ，則上級審法院對下級審法院之職權行使，原則上應予尊重
    （最高法院75年度臺上字第7033號、85年度臺上字第2446號
    判決要旨參照）。是法律賦予審判者自由裁量權，雖此項裁
    量權之行使，並非得以任意或自由為之，但其內涵、表現，
    端賴法官於個案審判時，依個案事由加以審酌，倘無裁量濫
    用情事，要難謂其有不當之處。查刑法第284 條前段過失傷
    害之法定刑為「1 年以下有期徒刑、拘役或10萬元以下罰金
    」，原審量刑並未有低於法定刑之不法情形。被告迄今雖仍
    未與告訴人達成和解，賠償告訴人所受損害，然原審判決已
    審酌此部分之和解情形、告訴人之傷勢輕重，及被告之過失
    情節、犯後態度、智識程度等各項量刑因素，予以綜合考量
    ，並無裁量濫用之情形，亦難認有量刑過輕情事，本件檢察
    官之上訴，並無理由。然被告於本件交通事故發生後，員警
    據報前往現場處理時，在場並當場承認為肇事人乙情，業經
    本院認定如前，而原審疏未認定被告有前揭自首之減輕事由
    ，檢察官上訴意旨雖未指摘此部分之違誤，然原審判決就上
    開被告量刑既有此部分疏漏，本院上訴審合議庭仍應予審究
    。是檢察官認原審判決量刑過輕提起上訴，雖無理由，然原
    審判決既有上開適用法律顯有違誤之處，仍應由本院合議庭
    將原審判決撤銷改判。
　㈡爰審酌被告因一時過失行為，造成告訴人受有前揭傷害，犯
    後雖坦承犯行，然迄今尚未與告訴人達成調解或和解，亦未
    賠償告訴人所受之損害；併考量被告本案過失情節、告訴人
    所受傷勢；及被告○○○○之教育程度（見交簡上卷第27頁被告
    戶籍資料）等一切情狀，量處如主文所示之刑，並諭知易科
    罰金之折算標準。
據上論結，應依刑事訴訟法第455 條之1 第1 項、第3 項、第36
9 條第1 項前段、第364 條、第299 條第1 項前段，刑法第284
條前段、第62條前段、第41條第1項前段，刑法施行法第1條之1
第1項，判決如主文。
本案經檢察官靳隆坤聲請簡易判決處刑及提起上訴，檢察官梁詠
鈞到庭執行職務。
中    華    民    國  111     年    9    月    30     日
                  刑事第三庭    審判長法  官  張瑋珍
                                      法  官  羅婉怡
                                      法  官  翁碧玲
以上正本證明與原本無異。
不得上訴。
中　　華　　民　　國　　111 　年　　9 　　月　　30　　日
　　　　　　　　　　　　　　　　　　　書記官　武凱葳　　
附錄本案論罪科刑法條
中華民國刑法第284 條
因過失傷害人者，處1年以下有期徒刑、拘役或10萬元以下罰金
；致重傷者，處3 年以下有期徒刑、拘役或30萬元以下罰金。